【裁判字號】    97,消債更,494
【裁判日期】    980930
【裁判案由】    更生事件
【裁判全文】
臺灣士林地方法院民事裁定           97年度消債更字第494號
債  務  人  甲○○
代  理  人  陳雅萍律師
上列當事人聲請更生事件，本院裁定如下：
    主  文
債務人甲○○自中華民國九十八年十月五日十七時起開始更生程
序。
命司法事務官進行本件更生程序。
    理  由
一、按債務人與金融機構協商成立者，不得聲請更生或清算，但
    因不可歸責於己之事由，致履行顯有重大困難者，不在此限
    。本條例施行前，債務人依金融主管機關協調成立之中華民
    國銀行公會會員辦理消費金融案件無擔保債務協商機制與金
    融機構成立之協商，準用前項之規定，消費者債務清理條例
    第151 條第5 項、第6 項分別定有明文。次按，債務人不能
    清償債務或有不能清償之虞，且無擔保或無優先權之債務總
    額未逾新臺幣（下同）1,200 萬元者，於法院裁定開始清算
    程序或宣告破產前，得向法院聲請更生，觀諸同條例第3 條
    、第42條第1 項規定自明。又法院開始更生程序之裁定，應
    載明其年、月、日、時，並即時發生效力。法院開始更生或
    清算程序後，得命司法事務官進行更生或清算程序，必要時
    得選任律師、會計師或其他適當之自然人或法人一人為監督
    人或管理人，復為同條例第45條第1 項、第16條所明定。
二、本件聲請意旨略以：伊有不能清償債務情事，前曾於民國95
    年9 月依中華民國銀行公會會員辦理消費金融案件無擔保債
    務協商機制與金融機構成立協商，協商條件為每月還款1 萬
    9,342 元。惟該還款金額幾乎占伊每月薪資收入之全部，實
    不足以維持生活，因而毀諾。故伊確係因不可歸責於己，致
    履行協商條件顯有重大困難。且伊無擔保或無優先權之債務
    總額未逾1,200 萬元，復未經法院裁定開始清算程序或宣告
    破產，爰向本院聲請更生等語。
三、查債務人甲○○所主張之上開事實，除每月薪資收入及必要
    支出外，有其全戶戶籍謄本、財團法人金融聯合徵信中心當
    事人綜合信用報告－協商前置專用債權人清冊、中華民國銀
    行公會員辦理消費金融案件無擔保債務協商機制協議書暨無
    擔保債務還款計畫、財政部臺北市國稅局財產歸屬資料清單
    等為證（見本院卷第16至17、28、41至47、123 至126 頁）
    ，核閱屬實，堪認為真正。
四、次查，債務人目前從事臺北市立圖書館松山分館暨延吉民眾
    閱覽室清潔工作，每月薪資收入2 萬2,917 元，有其領款單
    據、轉帳證明在卷可稽（見本院卷第60至62頁）。且其全戶
    共5 人，每月低收入戶補助款計1 萬6,016 元，此亦有臺北
    市低收入戶卡及轉帳證明在卷可憑（見本院卷第36、71至80
    頁）。是以債務人每月收入2 萬6,120 元計算（計算式：22
    917+16016/5=26120） ，參酌內政部主計處公布98年度臺北
    市最低生活費14,558元等情，債務人之每月收入扣除協商還
    款金額1 萬9,342 元後，僅餘6,778 元，實不足以支應其最
    低生活必要支出，足認債務人係因不可歸責於己之事由，致
    履行協商條件顯有困難。此外，債務人複查無消費者債務清
    理條例第6 條第3 項、第8 條或第46條各款所定駁回更生聲
    請之事由存在，則其聲請更生，應屬有據。揆諸首揭規定及
    說明，應予開始更生程序，並命司法事務官進行本件更生程
    式。
五、爰裁定如主文。
中    華    民    國    98    年    9     月    30    日
                  民事第一庭  法      官  古振暉
上為正本係照原本作成。
本件不得抗告。
中    華    民    國    98    年    9     月    30    日
                              書  記  官  羅伊安


司法院資訊處製作；財團法人民間司法改革基金會備份。
